【裁判字號】    98,訴,665
【裁判日期】    980715
【裁判案由】    違反毒品危害防制條例
【裁判全文】
臺灣屏東地方法院刑事判決               98年度訴字第665號
公  訴  人  臺灣屏東地方法院檢察署檢察官
被      告  甲○○
上列被告因違反毒品危害防制條例案件，經檢察官提起公訴（98
年度毒偵字第437 號），被告於本院準備程序就被訴事實為有罪
之陳述，經合議庭裁定由受命法官獨任進行簡式審判程序，並判
決如下：
    主  文
甲○○施用第一級毒品，累犯，處有期徒刑捌月。
    事  實
一、甲○○前因施用毒品案件，經本院以87年度毒聲字第81號裁
    定送觀察、勒戒後，認有繼續施用毒品之傾向，由本院以87
    年度毒聲字第356 號裁定令入戒治處所施以強制戒治，嗣因
    戒治期間表現良好，再經本院裁定停止戒治，所餘戒治期間
    付保護管束，於民國88年7 月21日因停止戒治期滿未經撤銷
    而視為執行完畢，並由臺灣屏東地方法院檢察署檢察官以88
    年度戒毒偵字第10號為不起訴處分確定。又於前揭強制戒治
    執行完畢釋放後5 年內之89年間因連續施用第一級、第二級
    毒品案件，由臺灣屏東地方法院檢察署檢察官以89年度毒偵
    字第1575號提起公訴並聲請強制戒治，強制戒治部分經本院
    以89年度毒聲字第1025號裁定令入戒治處所施以強制戒治，
    於90年4 月24日執行完畢，起訴部分則經本院以89年度易字
    第1143號判決分別處有期徒刑1 年、8 月，定應執行刑為有
    期徒刑1 年6 月確定；再因持有第一級毒品案件，經本院以
    89年度訴字第655 號判決處有期徒刑6 月確定；上開2 案與
    前揭強制戒治接續執行，於91年11月21日縮短刑期假釋出監
    付保護管束，於92年3 月19日保護管束執行期滿未經撤銷假
    釋，其未執行之刑，以已執行論。復因連續施用第一級毒品
    、施用第二級毒品案件，經本院以93年度訴字第1001號判決
    分別處有期徒刑1 年2 月、6 月，定應執行刑為有期徒刑1
    年6 月確定；另因連續施用第一級毒品、施用第二級毒品案
    件，經臺灣高雄地方法院以94年度訴字第3811號判決分別處
    有期徒刑9 月、5 月，定應執行刑為有期徒刑1 年確定，嗣
    均減刑二分之一後定應執行刑為有期徒刑6 月確定；上開2
    案接續執行，於96年7 月16日執行完畢。詎仍未戒絕毒癮，
    明知海洛因業經行政院公告列為毒品危害防制條例第2 條第
    2 項第1 款之第一級毒品，不得施用、持有，竟基於施用第
    一級毒品海洛因之犯意，於98年1 月19日凌晨某時（起訴書
    誤載為98年1 月18日16時許），在其屏東縣屏東市○○路22
    巷23號住處（起訴書誤載為屏東縣屏東市○○路某加油站廁
    所），以將海洛因置於注射針筒摻水稀釋後注射之方式，施
    用海洛因1 次。嗣於同日上午9 時35分許，甲○○搭乘機車
    行經屏東縣屏東市○○路屏東監理站旁，因未戴安全帽為警
    攔檢盤查，發覺其有毒品前科且其手臂有針孔痕跡，復經其
    同意採尿送驗，結果呈第一級毒品陽性反應，始悉上情。
二、案經屏東縣政府警察局屏東分局報告臺灣屏東地方法院檢察
    署檢察官偵查起訴。
    理  由
一、按簡式審判程式之證據調查，不受刑事訴訟法第159 條第1
    項所定：「被告以外之人於審判外之言詞或書面陳述，不得
    作為證據。」之限制，此見同法第273 條之2 規定甚明。是
    本件屏東縣政府警察局屏東分局警員張志傑、林和憲共同出
    具之偵查報告，及屏安醫院開立之診斷證明書，雖均屬被告
    以外之人於審判外所為之陳述，然依照前開法律規定，亦得
    作為證據，先予敘明。
二、(一)上開犯罪事實，業據被告甲○○於本院審理時坦承不諱，
      並有偵查報告1 紙在卷可佐（見警卷第3 頁）；而被告為
      警查獲後所排放之尿液經採樣送驗，以酵素免疫分析法初
      步檢驗及氣相層析質譜儀法確認檢驗結果，於可待因、嗎
      啡類呈陽性反應，有屏東縣政府警察局屏東分局毒品案件
      涉嫌人尿液採證編號姓名對照表、檢體監管記錄表及臺灣
      檢驗科技股份有限公司98年2 月9 日出具之濫用藥物尿液
      檢驗報告各1 紙附卷足稽（見警卷第7 、9 、11頁），俱
      徵被告前揭不利於己之自白與事實相符。
    (二)按施用第一、二級毒品為犯罪行為，毒品危害防制條例第
      10條定有處罰明文。故施用第一、二級毒品者，依前揭規
      定本應科以刑罰。惟基於刑事政策，對合於一定條件之施
      用者，則依同條例第20條、第23條之規定，施以觀察、勒
      戒及強制戒治之保安處分。又毒品危害防制條例於92年7
      月9 日修正公佈，自93年1 月9 日施行，其中第20條、第
      23條將施用毒品之刑事處遇程式，區分為「初犯」及「5
      年內再犯」、「5 年後再犯」。依其立法理由之說明：「
      初犯」，經觀察、勒戒或強制戒治後，應為不起訴處分或
      不付審理之裁定；經觀察、勒戒或強制戒治執行完畢釋放
      後，「5 年內再犯」者，因其再犯率甚高，原實施之觀察
      、勒戒及強制戒治既已無法收其實效，爰依法追訴或裁定
      交付審理。至於經觀察、勒戒或強制戒治執行完畢釋放後
      ，「5 年後再犯」者，前所實施之觀察、勒戒或強制戒治
      已足以遮斷其施用毒品之毒癮，為期自新及協助其斷除毒
      癮，仍適用「初犯」規定，先經觀察、勒戒或強制戒治之
      程式。從而依修正後之規定，僅限於「初犯」及「5 年後
      再犯」2 種情形，始應先經觀察、勒戒或強制戒治程式。
      倘被告於5 年內已再犯，經依法追訴處罰，縱其第3 次（
      或第3 次以上）再度施用毒品之時間，在初犯經觀察、勒
      戒或強制戒治執行完畢釋放5 年以後，已不合於「5 年後
      再犯」之規定，且因已於「5 年內再犯」，顯見其再犯率
      甚高，原實施觀察、勒戒或強制戒治，已無法收其實效，
      即應依該條例第10條處罰（最高法院97年9 月9 日97年度
      第5 次刑事庭會議決議參照）。本案被告於87年間因施用
      毒品案件，經本院以87年度毒聲字第81號裁定送觀察、勒
      戒後，認有繼續施用毒品之傾向，由本院以87年度毒聲字
      第356 號裁定令入戒治處所施以強制戒治，嗣因戒治期間
      表現良好，再經本院裁定停止戒治，所餘戒治期間付保護
      管束，於88年7 月21日因停止戒治期滿未經撤銷而視為執
      行完畢，並由臺灣屏東地方法院檢察署檢察官以88年度戒
      毒偵字第10號為不起訴處分確定；又於前揭強制戒治執行
      完畢釋放後5 年內之89年間因連續施用第一級、第二級毒
      品案件，由臺灣屏東地方法院檢察署檢察官以89年度毒偵
      字第1575號提起公訴並聲請強制戒治，強制戒治部分經本
      院以89年度毒聲字第1025號裁定令入戒治處所施以強制戒
      治，於90年4 月24日執行完畢，起訴部分則經本院以89年
      度易字第1143號判決分別處有期徒刑1 年、8 月，定應執
      行刑為有期徒刑1 年6 月確定等情，有臺灣高等法院被告
      前案紀錄表在卷可稽（見本院卷第5 至16頁），被告前因
      犯施用毒品罪，經強制戒治執行完畢釋放後，5 年內既已
      再犯施用毒品罪，並經依法追訴處罰，縱本次施用毒品之
      時間，係在前次施用毒品經強制戒治執行完畢釋放5 年以
      後，仍與「5 年後再犯」有別，而無毒品危害防制條例第
      20條第3 項之適用，自應依法追訴審判。
    (三)綜上所述，本案事證明確，被告施用第一級毒品犯行，洵
      堪認定，應予依法論科。
三、按海洛因屬毒品危害防制條例第2 條第2 項第1 款規定之第
    一級毒品，核被告所為，係犯同條例第10條第1 項之施用第
    一級毒品罪。被告施用前後持有第一級毒品之低度行為，為
    其施用之高度行為所吸收，不另論罪。被告有如犯罪事實項
    下所載之前科紀錄，有臺灣高等法院被告前案紀錄表1 份附
    卷可稽，其於徒刑執行完畢後5 年內，故意再犯本案有期徒
    刑以上之罪，為累犯，應依刑法第47條第1 項規定，加重其
    刑。爰審酌被告曾因施用毒品案件，經送觀察、勒戒、強制
    戒治及判刑確定執行完畢，仍不知戒絕，又觸犯本件犯行，
    戕害己身，顯示其定力不足、意志不堅、易受外界誘惑，惟
    犯後坦承犯行，態度尚佳，其現在屏安醫院接受美沙東替代
    療法戒除毒癮，有屏安醫院開立之診斷證明書1 紙在卷可參
    （見本院卷第31頁），非無悔悟之意，併其之生活狀況、品
    行、智識程度等一切情狀，量處如主文所示之刑。
據上論斷，應依刑事訴訟法第273 條之1 第1 項、第299 條第1
項前段，毒品危害防制條例第10條第1 項，刑法第11條前段、第
47條第1 項，判決如主文。
本案經檢察官王光傑到庭執行職務。
中    華    民    國    98    年    7     月    15    日
                  刑事第三庭  法  官  李珮妤
以上正本證明與原本無異。
如不服本判決應於收受判決後10日內向本院提出上訴書狀，並應
敘述具體理由；其未敘述上訴理由者，應於上訴期間屆滿後20日
內向本院補提理由書（均須按他造當事人之人數附繕本）「切勿
逕送上級法院」。
中    華    民    國    98    年    7     月    15    日
                              書記官  劉淑蓉
附錄本案論罪科刑法條：
毒品危害防制條例第10條第1項
施用第一級毒品者，處6 月以上5 年以下有期徒刑。


司法院資訊處製作；財團法人民間司法改革基金會備份。
